【裁判字號】    99,抗,9
【裁判日期】    990129
【裁判案由】    選任臨時管理人
【裁判全文】
臺灣新竹地方法院民事裁定                 99年度抗字第9號
抗  告  人  己○○
相  對  人  廣達加油站有限公司
上列抗告人聲請選任廣達加油站有限公司之臨時管理人事件，抗
告人對於中華民國98年12月21日本院98年度司字第201 號裁定提
起抗告，本院裁定如下：
    主  文
抗告駁回。
抗告程序費用新臺幣壹仟元由抗告人負擔。
    理  由
一、按有限公司執行業務之董事請假或因故不能行使職權時，指
    定股東一人代理之；未指定代理人者，由股東間互推一人代
    理之，公司法第108 條第2 項定有明文。又依公司法第108
    條第4 項準用第208 條之1 第1 項之規定，董事不為或不能
    行使職權，致公司有受損害之虞時，法院因利害關係人或檢
    察官之聲請，固得選任一人以上之臨時管理人，代行董事之
    職權。惟公司法第208 條之1 之規定於90年11月12日新增訂
    之理由，係指公司因董事死亡、辭職或當然解任，致董事會
    無法召開行使職權，或董事全體或大部分均遭法院假處分不
    能行使職權之情況下，為股東權益及國內經濟秩序，始增訂
    之。而揆諸法文之旨趣，既定為臨時管理人，自係指該法人
    有急切需要董事親自處理之具體事項，因董事不能行使職權
    ，致法人有受損害之虞時，始有選任臨時管理人代為行使董
    事職權之必要，否則依正常程序選任或解任董事或依前開規
    定互推代理人即可。再者，前項選任臨時管理人之聲請，應
    以書面表明董事不為或不能行使職權，致公司有受損害之虞
    之事由，並釋明之，非訟事件法第183 條第2 項亦有明文。
二、本件抗告意旨略以：廣達加油站有限公司原係由己○○、庚○○二人共同經營，嗣將部分股權轉讓後，方加入乙○○、
    甲○○、丁○○（更名戊○○）、丙○○4 人為公司股東，
    因甲○○未依股權讓渡契約履行，又以詐偽之方式取得股東
    身份，乙○○被法院裁定禁止對外代表公司假處分。本院97
    年度裁全字第392 號載有「廣達加油站有限公司自可依法指
    定公司代表人代理公司」等語，然甲○○、丁○○、丙○○
    3 名股東不配合，因股東間不合，無法召開股東會，廣達加
    油站有限公司無從依公司法第108 規定互推代理人，抗告人
    始依公司法第208 條之1 規定聲請選任臨時管理人。甲○○
    、丁○○、丙○○、乙○○4 人僅是買賣過程時產生的股東
    ，至今買方尚未付清款項，卻一再想以廣達加油站有限公司
    代理人身分對公司作出不利情事；意圖謀取更多不法得利。
    廣達加油站有限公司因債務問題即將面臨被拍賣，急須選任
    一管理人為公司處理事務，否則除對股東之權益造成損失外
    ，對整體社會經濟為不利之影響。聲請選任抗告人己○○為
    廣達加油站有限公司臨時管理人，代行董事長之職務，應可
    符合廣達加油站有限公司之最佳利益。原審未查明廣達加油
    站有限公司公司股東間不合及甲○○、丁○○、丙○○消極
    不行使職權，廣達加油站有限公司確有選任臨時管理人之需
    要，逕予駁回抗告人為廣達加油站有限公司公司聲請選任臨
    時管理人，已難謂符合該公司之最佳利益，爰聲請廢棄原裁
    定等語。
三、經查：
(一)、相對人公司之股東有抗告人、乙○○、庚○○、甲○○、丁○○及丙○○等6 人，而乙○○為唯一董事等情，有抗告人
    提出之相對人公司之變更登記表在卷可稽。而相對人公司股
    東庚○○（即抗告人之小姑）具狀及到庭表示：廣達加油站
    有限公司股東乙○○已被假處分、甲○○被刑事起訴、丁○○為一家鋁窗公司負責人、丙○○為華南商業銀行行員，非
    加油站相關行業，對廣達加油站有限公司業務、債務置之不
    理，己○○、廖勝隆有經營管理加油站近20年經驗，故為廣
    達加油站有限公司之臨時管理人最佳人選。相對人公司股東
    丁○○則具狀及到庭表示：己○○、庚○○挪用甲○○、丁○○、丙○○、乙○○出資款項800 萬元，交予廖勝隆辦理
    清償廣達加油站有限公司對銀行貸款，再由廖勝隆出面主張
    代償公司貸款對廣達加油站有限公司有債權，聲請法院發支
    付命令，若己○○、庚○○擔任廣達臨時管理人的話，一定
    不會向廖勝隆對廣達加油站有限公司所聲請之支付命令提出
    異議，將造成公司重大損失，聲請人有明顯與公司利益相背
    情形，丁○○曾函覆聲請人願擔任臨時管理人。我們都願意
    配合，希望召開股東會議，依照公司法的規定互推一人代理
    董事執行業務，並代理公司。提出廣達加油站有限公司章程
    、匯款回條、股東同意書、存證信函及回執為證。相對人公
    司股東甲○○則到庭表示：反對由己○○擔任廣達加油站有
    限公司之臨時管理人，我要推派丁○○為臨時管理人。希望
    召開股東會，依照公司法的規定互推一人代理董事執行業務
    ，並代理公司。相對人公司之股東乙○○到庭表示：公司事
    務希望由丁○○代表，不要再造成公司損害。我們都希望召
    開股東會，我們都願意配合。丙○○說如果開股東會的話他
    一定會出席，依照公司法的規定互推一人代理董事執行業務
    ，並代理公司。
(二)、參酌相對人公司之董事乙○○雖經本院97年度裁全字第392
    號裁定禁止對外代表公司、執行公司業務，然而相對人公司
    亦得循公司法第108 條第2 項規定，由股東間互推一人代理
    董事執行業務並代理公司，相對人公司之其他股東既均為完
    全行為能力人，且無事證證明有何不能互推一人代理公司之
    情事，自無準用公司法第208 條之1 規定選任臨時管理人之
    必要。況且，相對人廣達加油站有限公司之股東間就由何人
    代理董事執行業務，雖有不同意見，然而均願配合召開股東
    會推舉代理人，尚無不能由股東間互推一人代理董事行使職
    權之情事，抗告人就此亦未能提出相關證據以為證明。再者
    抗告人與股東間雖尚有債務糾葛，然而亦不能以此即排除其
    餘股東之權利。是抗告人聲請選任抗告人為相對人廣達加油
    站有限公司之臨時管理人，核與公司法上開選任臨時管理人
    之要件不符，無從准許，應予駁回。原裁定據以駁回抗告人
    之聲請，即無不合。抗告意旨求為廢棄原裁定，為無理由，
    應予駁回。
四、據上論結，本件抗告為無理由，依非訟事件法第46條、第21
    條第2項、第24條第1 項，民事訴訟法第495條之1第1項、第
    449條第1項、第78條，裁定如主文。
中    華    民    國    99    年    1     月    29    日
            民事第一庭  審判長法  官   王銘勇
                              法  官   吳靜怡
                              法  官   林麗玉
以上正本係照原本作成。
如不服本裁定，僅得於收受本裁定正本送達後十日內，以適用法
規顯有錯誤為理由，向本院提出再抗告狀，（須附繕本一份及繳
納再抗告裁判費新臺幣1,000元），經本院許可後始可再抗告。
中    華    民    國    99    年    1     月    29    日
                                書記官  鄭明枝

司法院資訊處製作；財團法人民間司法改革基金會備份。
